臺灣臺中地方法院刑事判決
110年度易字第2396號
公  訴  人  臺灣臺中地方檢察署檢察官
被      告  邱明全




上列被告因詐欺等案件，經檢察官提起公訴（110年度偵字第170
90號），本院判決如下：
    主    文
邱明全犯竊盜罪，處有期徒刑伍月，如易科罰金，以新臺幣壹仟
元折算壹日。未扣案之犯罪所得皮包壹個、新臺幣貳仟元均沒收
，於全部或一部不能沒收或不宜執行沒收時，追徵其價額。 
其餘被訴部分無罪。
    犯罪事實
一、邱明全意圖為自己不法之所有，於民國109年6月17日0時22
    分許，在臺中市○○區○○路000號之萊爾富便利商店內，徒手
    竊取店員溫奕倫所有之皮包1個（內有溫奕倫之國民身分證
    、全民健康保險卡《下稱健保卡》、國泰世華商業銀行提款卡
    、郵局提款卡、東海大學學生證、屏東高中學生證各1張，
    及現金約新臺幣《下同》2,000元）。嗣於109年12月1日23時5
    6分許，邱明全因涉嫌另案為警搜索，經警自其隨身攜帶之
    錢包內扣得溫奕倫之身分證及健保卡各1張（業經溫奕倫具
    狀領回），始悉上情。
二、案經新北市政府警察局永和分局（下稱永和分局）報告臺灣
    新北地方檢察署檢察官陳請臺灣高等檢察署檢察長令轉臺灣
    臺中地方檢察署檢察官偵查起訴。
    理    由
壹、有罪部分
一、按被告以外之人於審判外之言詞或書面陳述，除法律有規定
     者外，不得作為證據，刑事訴訟法第159條第1項固有明文 
    。惟被告以外之人於審判外之陳述，雖不符刑事訴訟法第15
     9條之1至之4之規定，而經當事人於審判程序同意作為證 
    據，法院審酌該言詞陳述或書面陳述作成時之情況，認為適
     當者，亦得為證據；當事人、代理人或辯護人於法院調查
    證 據時，知有第159條第1項不得為證據之情形，而未於言
    詞 辯論終結前聲明異議者，視為有前項之同意，同法第159
    條 之5亦定有明文。查本案後引具有傳聞性質之證人證述及
    書 面證據資料，均為被告以外之人審判外之陳述而屬傳聞
    證據 ，公訴人及被告於本院準備程序、審理時對於上開具
    傳聞性質之證人證述及其他證據資料之證據能力，均未表示
    意見，且於言詞辯論終結前亦未聲明異議。本院審酌相關證
    人證述及其他證據資料作成時之情況，核無違法取證或其他
    瑕疵，認為以之作為證據為適當，上開具傳聞性質之證人證
    述及相關證據資料，自得做為證據。
二、前揭犯罪事實，業據被告邱明全於本院審理時坦承不諱（見
    本院卷第115、265至266頁），並經證人即告訴人溫奕倫於
    警詢及偵訊時證述其皮包暨皮包內證件、金融卡、現金等財
    物遭竊之情甚詳（見臺灣新北地方檢察署110年度偵字第203
    2號卷《下稱新北偵卷》第60、79頁正反面），並有永和分局
    新生派出所警員109年12月2日、110年4月9日職務報告、永
    和分局搜索、扣押筆錄暨扣押物品目錄表各1份、扣案物照
    片1張、贓證物代保管單1份（見新北偵卷第23、120、27至3
    1、37、61頁）、被告之相片影像資料查詢結果、上開萊爾
    富便利商店監視器錄影畫面翻拍照片各1張在卷可稽（見新
    北偵卷第46、121頁），足認被告自白與事實相符，堪可採
    信。至告訴人於偵訊時雖證稱其遭竊皮包內之現金金額為「
    2000多元」（見新北偵卷第79頁），惟依告訴人前於警詢時
    所證，其遭竊皮包內之現金為「約2000元」（見新北偵卷第
    60頁），是告訴人就其遭竊現金金額之證述，前後略有不符
    ，因並無其他證據可資確認，基於罪疑唯輕原則，應認被告
    所竊告訴人皮包內之現金為約2000元，是起訴意旨認被告所
    竊告訴人皮包內之現金為「2000餘元」，容有誤認，應予更
    正。本案事證明確，被告犯行，已堪認定，應予依法論科。
三、核被告所為，係犯刑法第320條第1項之竊盜罪。爰審酌被告
    前因竊盜、偽造文書、違反毒品危害防制條例等案件經法院
    判處罪刑並入獄執行後，於109年3月5日假釋出獄，有其臺
    灣高等法院被告前案紀錄表在卷可參，其於假釋期間不知謹
    言慎行，為圖私利，竟任意竊取告訴人之財物，不僅造成告
    訴人財產損失，亦有害社會治安，考量被告之素行、犯罪動
    機、手段、所得利益、於本院審理時供述之教育程度及家庭
    生活狀況（參見本院卷第267頁）、告訴人所受損害，及被
    告犯後於偵查中為虛偽陳述，嗣於本院審理時始坦認犯行，
    惟未能賠償告訴人所受損害之態度等一切情狀，量處如主文
    所示之刑，並諭知易科罰金之折算標準。
四、按犯罪所得，屬於犯罪行為人者，沒收之；前開沒收，於全
     部或一部不能沒收或不宜執行沒收時，追徵其價額；前開
    犯 罪所得，包括違法行為所得、其變得之物或財產上利益
    及其 孳息；犯罪所得已實際合法發還被害人者，不予宣告
    沒收或追徵，刑法第38條之1第1項前段、第3項至第5項定有
    明 文。又宣告前開沒收或追徵，有過苛之虞、欠缺刑法上
    之重 要性、犯罪所得價值低微，或為維持受宣告人生活條
    件之必 要者，得不宣告或酌減之，刑法第38條之2第2項亦
    有明文 ，此乃為符合比例原則，兼顧訴訟經濟，所增訂之
    過苛調節 條款，於宣告沒收或追徵於個案運用有過苛之虞
    、欠缺刑法 上之重要性或犯罪所得價值低微之情形，得不
    予宣告沒收或 追徵，以節省法院不必要之勞費，並調節沒
    收之嚴苛性。查被告竊得之皮包1個及其內現金2000元，為
    被告犯本案竊盜罪之犯罪所得，並未實際合法發還被害人，
    均應依刑法第38條之1第1項前段、第3項之規定，宣告沒收
    ，且於全部或一部不能沒收或不宜執行沒收時，追徵其價額
    。又被告竊得之告訴人身分證、健保卡，業經告訴人具狀領
    回，有贓證物代保管單1紙為憑（見新北偵卷第61頁），既
    已實際合法發還被害人，自不予宣告沒收或追徵。至被告雖
    亦竊得告訴人之提款卡、學生證等物，惟該等物品均未扣案
    ，亦無證據足認被告仍保有該等物品，且該提款卡與學生證
    難以換算為實際金錢數額，並可透過補發或掛失止付程序，
    阻止被告使用而取得不法利益，該等物品之存在本身亦不具
    刑法上之非難性，告訴人於本院準備程序復陳稱提款卡已掛
    失等語（見本院卷第120頁），無論是沒收實物或追徵價額
    均無實益，欠缺刑法上之重要性，倘予宣告沒收該等物品，
    並進而追徵其價額，均僅造成司法資源之無端耗費，爰不予
    諭知沒收或追徵。 
貳、無罪部分：
一、公訴意旨略以：被告邱明全基於詐欺取財之犯意，於109年8
    月7日21時3分許，先前往址設桃園市○○區○○路0號全家便利
    商店（下稱系爭全家便利商店），持告訴人溫奕倫上開健保
    卡插入FamiPort機台，並輸入胡詠宸所申辦、由胡詠宸之姪
    子孫嘉宏（起訴書誤載為孫嘉鴻）借予被告使用之00000000
    00號行動電話門號（下稱系爭門號）作為簡訊通知門號，被
    告收受簡訊告知得以領取告訴人之振興三倍券後，即於109
    年8月15日12時16分許再次前往系爭全家便利商店，持告訴
    人之健保卡插入FamiPort機台，輸入簡訊所載領取序號及告
    訴人身分證字號末4碼，取得領取明細後，交由超商店員核
    對告訴人之健保卡後，使超商店員誤認被告係告訴人或經告
    訴人授權前來領取振興三倍券之人，而將振興三倍券交付被
    告領取，被告以此方式詐得告訴人之振興三倍券並花用無存
    。因認被告涉犯刑法第339條第1項詐欺取財罪嫌等語。
二、按犯罪事實應依證據認定之，無證據不得認定其犯罪事實；
     又不能證明被告犯罪者，應諭知無罪之判決，刑事訟訴法
    第 154條第2項、第301條第1項前段分別定有明文。次按事
    實之認定，應憑證據，苟未能發現相當確實之證據或證據不
    足以證明，自不能以推測或擬制之方法以為裁判之基礎；且
    認定犯罪事實所憑之證據，雖不以直接證據為限，間接證據
    亦包括在內，然而無論直接證據或間接證據，其為訴訟上之
    證明，須於通常一般人均不致有所懷疑，而得確信其為真實
    之程度者，始得據為有罪之認定，倘其證明尚未達到此一程
    度，而有合理之懷疑存在時，即難遽採為不利被告之認定（
    最高法院90年度台上字第4321號判決、76年台上字第4986號
    判例意旨參照）。又依刑事訴訟法第161條第1項規定：檢察
    官就被告犯罪事實，應負舉證責任，並指出證明之方法。因
    此，檢察官對於起訴之犯罪事實，應負提出證據及說服之實
    質舉證責任，倘其所提出之證據，不足為被告有罪之積極證
    明，或其闡明之證明方法，無從說服法官以形成被告有罪之
    心證，基於無罪推定之原則，自應為被告無罪判決之諭知（
    最高法院92年台上字第128號判決意旨參照）。且刑事訴訟
    法第154條第1項「無罪推定原則」之主要內涵，無非要求負
    責國家刑罰權追訴之檢察官，擔負證明被告犯罪之責任，倘
    其所提出之證據，不足為被告有罪之積極證明，或其指出證
    明之方法，無法說服法院形成被告有罪之心證，縱使被告之
    辯解疑點重重，法院仍應予被告無罪之諭知。亦即被告在法
    律上固有自證無罪之權利，但無自證無罪之義務（最高法院
    102年度台上字第3128號判決意旨參照）。 
三、本件公訴意旨認被告邱明全涉有刑法339條第1項之詐欺取財
    罪嫌，無非以被告之供述、證人即告訴人溫奕倫、證人胡詠
    辰之證述，及被告行竊地點萊爾富便利商店之監視器錄影畫
    面、警員職務報告、扣押物品目錄表、經濟部中小企業處函
    文、系爭門號之申請人資料等為其論罪依據。
四、訊據被告固坦承行竊告訴人皮包暨其內證件等財物之事實，
    惟堅決否認有何詐欺取財犯行，辯稱：伊自109年5月間起即
    與孫嘉宏、林佳佳一起住在沙鹿區林佳佳承租的房子，伊當
    時係使用0000-000000號行動電話門號，伊並未使用系爭門
    號，伊於109年6月17日竊得告訴人之錢包後，拿走錢包內的
    現金，錢包及其內之身分證、健保卡、提款卡等是孫嘉宏拿
    走，伊不知道之後孫嘉宏是自己或由他人持告訴人之證件領
    取告訴人之振興三倍券，伊不知孫嘉宏何時將告訴人之身分
    證及健保卡放回伊錢包等語（見本院卷第115至116、180、2
    65至266頁）。經查：
(一)不詳之人於109年8月7日21時3分20秒，在系爭全家便利商店
    ，持用告訴人之健保卡操作店內FamiPort機臺，預購告訴人
    之振興三倍券，並輸入系爭門號作為收受領取通知簡訊之門
    號；再於接獲通知可領取振興三倍券之簡訊後，於109年8月
    15日12時16分，在系爭全家便利商店，持用告訴人之健保卡
    操作店內FamiPort機臺，輸入通知簡訊所載領取序號及告訴
    人身分證字號末4碼，列印領取單據，並在簽收單之代領券
    人欄簽署「溫奕倫」簽名後，將該單據及告訴人之健保卡交
    予便利商店店員核對，店員即將告訴人之振興三倍券交予該
    人；嗣告訴人於109年10月13日欲領取振興三倍券時，發現
    已遭他人領取，而於109年10月14日報警處理等情，業經證
    人即系爭全家便利商店店員周君容於警詢時證述顧客預購及
    領取振興三倍券之過程（見本院卷第75至77頁），及證人即
    告訴人於警詢時證述其發現振興三倍券遭盜領等情綦詳（見
    新北偵卷第19至20、80頁），並為被告所不爭執（見本院卷
    第115至116、118至119頁），復有經濟部中小企業處110年7
    月20日中企輔字第11000017620號函、關於振興三倍券預購
    及領取之新聞資料（見中檢偵卷第73、99至101頁）、臺中
    市政府警察局清水分局沙鹿分駐所陳報單、受理刑事案件報
    案三聯單、受理各類案件紀錄表、內政部警政署反詐騙諮詢
    專線紀錄表（見本院卷第53至57頁）、振興三倍券領取單據
    、全家便利商店交易明細、代領券人簽收單在卷可稽（見本
    院卷第79頁），堪予認定。由上開預購、領取告訴人振興三
    倍券之過程可知，該詐取告訴人振興三倍券之人，應為於10
    9年8月間持有告訴人之健保卡，復持用系爭門號之人，始得
    先後持告訴人之健保卡操作全家便利商店FamiPort機臺，並
    得悉振興三倍券領取通知簡訊上所載領取序號，以完成領取
    振興三倍券之程序。
(二)告訴人之身分證、健保卡乃被告於109年6月17日0時22分許
    ，在臺中市○○區○○路000號之萊爾富便利商店內所竊取；嗣
    被告於109年12月1日23時56分許因另案為警搜索時，自被告
    之錢包扣得告訴人之身分證、健保卡等情，業據本院認定如
    前。惟被告始終否認有持告訴人之健保卡在系爭全家便利商
    店預購、領取告訴人振興三倍券之情。查本案被告竊取告訴
    人皮包暨其內證件等財物之時間，距離某不詳之人在系爭全
    家便利商店預購、領取告訴人振興三倍券之時間已近二個月
    ，而被告供稱伊當時係與孫嘉宏、林佳佳等人同住（見本院
    卷第115、180頁），並非單獨居住，是在上開期間內，與被
    告同住之人非無自行拿取告訴人之證件使用後，再將告訴人
    之證件放回被告錢包之可能。又系爭門號為胡詠宸於109年1
    月22日向台灣大哥大股份有限公司申辧使用，有台灣大哥大
    資料查詢結果在卷可參（見中檢偵卷第79頁）。而證人胡詠
    宸於偵訊時固證稱：系爭門號我沒有在用，我辦給我姪子孫
    嘉宏用的，我姪子跟我說他借給被告，他要向被告要，要不
    回來，我姪子叫我去辦遺失，我說好，我們就去辦遺失等語
    ，惟再經檢察官詢以其姪子何時將系爭門號借給被告，證人
    胡詠宸證稱：我不清楚，那時候我姪子在臺中做事，與被告
    是冋事，這件事我不清楚，我只是辦這個門號給我姪子用等
    語（見中檢偵卷第93至94頁）。是依證人胡詠辰所證，系爭
    門號為其申辦後交予其姪子孫嘉宏使用，至系爭門號是否曾
    借予被告使用乙節，其僅係聽孫嘉宏轉述，並未親自見聞，
    亦不知詳情，自難僅憑上開證人胡詠辰事實不明之證述，即
    認系爭門號於109年8月間係由被告所使用。另本案振興三倍
    券之代領券人簽收單上固有領取者偽簽之「溫奕倫」簽名（
    見本院卷第79頁），惟被告否認該簽名係伊所簽，亦無證據
    可資判斷該簽名是否為被告所簽署。此外，本案並無系爭全
    家便利商店之監視器錄影畫面等證據可資辨識預購、領取告
    訴人振興三倍券之人為何人，證人即系爭全家便利商店店員
    周君容於警詢時亦證稱：對經手此筆交易沒有印象，店內監
    視器錄影沒有保留那麼久等語（見本院卷第76頁），公訴人
    復未提出其他證據足資認定於前開時、地持告訴人之健保卡
    ，並使用系爭門號，預購、領取告訴人振興三倍券之人確為
    被告，無法說服本院形成被告有罪之心證，自難遽認被告有
    詐取告訴人振興三倍券之犯行。
(三)被告雖請求傳喚證人孫嘉宏、林佳佳、胡詠宸到庭作證，惟
    上開證人均經本院依法傳喚、拘提未到，且公訴人所提出之
    證據不足認定被告有詐取告訴人振興三倍券之行為，而被告
    並無自證無罪之義務，本院認並無再行調查之必要，附此敘
    明。 
(四)綜上所述，公訴人所持論據僅足以證明被告有竊取告訴人之
    證件，並於109年12月1日另案為警查獲時，仍持有告訴人之
    身分證、健保卡之事實，惟預購、領取告訴人振興三倍券時
    所使用之系爭門號係胡詠辰申辦後交予孫嘉宏使用，而被告
    供稱伊於109年5月至8月間係與孫嘉宏同住，即無法排除孫
    嘉宏自行拿取被告竊得之告訴人健保卡盜領告訴人振興三倍
    券，再放回被告錢包之可能。至證人胡詠辰雖證稱系爭門號
    業經孫嘉宏借予被告使用等語，惟其僅係聽聞孫嘉宏轉述，
    尚難遽採。此外，復無其他積極證據足資證明被告有何公訴
    意旨所指訴之此部分犯行，揆諸首揭法律規定意旨，此部分
    既不足為被告有罪之積極證明，基於無罪推定之原則，自應
    為被告無罪判決之諭知。 
據上論斷，依刑事訴訟法第299條第1項前段、第301條第1項，刑
法第320條第1項、第41條第1項前段、第38條之1第1項前段、第3
項，刑法施行法第1條之1第1項，判決如主文。 
本案經檢察官康淑芳提起公訴，檢察官賴謝銓到庭執行職務。
中　　華　　民　　國　　111 　年　　9 　　月　　28　　日
                  刑事第十三庭 審判長  法  官  李宜娟
　　　　　　　　　                     法  官  林德鑫
                                       法  官  陳怡秀
以上正本證明與原本無異。
如不服本判決應於收受判決後20日內向本院提出上訴書狀，並應
敘述具體理由；其未敘述上訴理由者，應於上訴期間屆滿後20日
內向本院補提理由書（均須按他造當事人之人數附繕本）「切勿
逕送上級法院」。
告訴人或被害人如不服判決，應備理由具狀向檢察官請求上訴，
上訴期間之計算，以檢察官收受判決正本之日起算。 
                                       書記官  楊子儀
中　　華　　民　　國　　111 　年　　9 　　月　　28　　日
附錄論罪科刑法條：
刑法第320條：
意圖為自己或第三人不法之所有，而竊取他人之動產者，為竊盜
罪，處5年以下有期徒刑、拘役或50萬元以下罰金。
意圖為自己或第三人不法之利益，而竊佔他人之不動產者，依前
項之規定處斷。
前二項之未遂犯罰之。